臺灣新竹地方法院刑事判決　　　　　　　　　　　　　九十一年度易字第三一五號
　　公　訴　人　臺灣新竹地方法院檢察署檢察官
　　被　　　告　丁○○
　　被　　　告　戊○○
右列被告因竊盜案件，經檢察官提起公訴（九十年度偵字第五五六七號），本院判決
如左：
    主  文
丁○○竊盜，處有期徒刑參月，如易科罰金，以參佰元折算壹日。
戊○○無罪。
    事  實
一、丁○○曾於民國八十八年間，因竊盜案件，經本院於八十九年一月二十日，以八
    十八年度竹簡字第八三九號判決判處拘役五十日，緩刑二年確定（不構成累犯）
    ，猶不知悔改，意圖為自己不法之所有，於九十年九月十八日十一時許，駕駛車
    號Ｐ八－八五一三號貨車，至位於新竹市○○街之北區區公所新建工程工地，趁
    當日颱風天無人上工之際，竊取寶銓水電工程有限公司（下稱寶銓公司）所有置
    於前開工地地下室內之華新麗華廠牌、單位二○○平方之電纜線約二千二百米（
    價值新台幣三十三萬六千六百元），並利用當時在現場不知情之外籍勞工PONPEK
    ITSARAWUT及KHUENRAM SOMJIT幫忙搬至前開貨車上，並分二次將竊得之電纜線載
    運至丁○○位於新竹縣湖口鄉和興村九六號老家藏放，嗣因寶銓公司員工甲○○
    巡視工地時，發現有異，乃報警處理，並循線查獲上情。
二、案經寶銓公司訴由新竹市警察局第一分局報告台灣新竹地方法院檢察署檢察官偵
    查起訴。
    理  由
壹、有罪部分：
一、訊據被告丁○○對於在右揭時、地，利用不知情之外籍勞工PONPEK ITSARAWUT及
    KHUENRAM SOMJIT 幫忙搬運電纜線，竊取寶銓公司所有之華新麗華廠牌、單位二
    ○○平方之電纜線約二千二百米（價值新台幣三十三萬六千六百元）之事實，坦
    承不諱，核與被害人丙○○於警訊時之指訴情節相符，並據證人甲○○於偵訊時
    證稱：九月十八日下午五點多，我是去看有無淹水，結果看到丁○○在地下一樓
    搬電纜線上他的貨車等語在卷（見偵查卷第三八頁）；另證人乙○○亦於偵訊及
    本院調查時證稱：看到丁○○和二個外勞在整理車上的電纜線，通常我們做事外
    勞都會幫忙等語（見偵查卷第三九頁、本院九十一年五月二十四日訊問筆錄），
    復有贓證物認領保管收據一紙、取獲贓物之現場相片六紙（見偵查卷第十三至十
    七頁）在卷足憑，被告之自白，與事實相符，應可採信。本件事證明確，被告丁○○竊盜犯行堪予認定，應依法論科。
二、按刑法第三百二十一條第一項第四款規定結夥三人以上竊盜罪之成立，須結夥之
    各共同正犯間，彼此具有共同之竊盜決意為先決條件，若行為人不知情而加入竊
    盜之共同實施，則因欠缺結夥竊盜之共同行為決意，非為結夥；換言之，結夥犯
    ，以犯人相互間有意思之聯絡為構成要件，若他方並不知情，而加入竊盜之實施
    ，仍不得以結夥犯論。核被告丁○○所為，係犯刑法第三百二十條第一項竊盜罪
    。公訴人認被告係犯刑法第三百二十一條第一項第四款之加重竊盜罪，惟外籍勞
    工PONPEK ITSARAWUT及KHUENRAM SOMJIT 既為不知情，則參諸前揭說明，即不得
    論以結夥犯，惟其基本事實同一，本院自應予以審理，並變更起訴法條。又被告
    丁○○利用不知情之PONPEK ITSARAWUT及KHUENRAM SOMJIT為其竊盜，為間接正
    犯。爰審酌被告之素行、犯罪動機、犯罪之手段、對於被害人造成之損害程度及
    犯罪後坦承犯行、態度良好等一切情狀，量處如主文所示之刑，並諭知易科罰金
    之折算標準。
貳、無罪部分：
一、公訴意旨另以：被告丁○○及戊○○兄弟夥同另乙名不詳人士共三人，共同意圖
    為自己不法之所有，於九十年九月十八日下午，前往新竹市○○街北區區公所新
    建工程工地，竊取寶銓公司所有置於前開工地地下室內之華新麗華廠牌、單位二
    ○○平方之電纜線約二千二百米（價值新台幣三十三萬六千六百元），得手後，
    載至新竹縣湖口鄉和興村九六號藏放，因認被告戊○○涉犯刑法第三百二十一條
    第一項第四款之竊盜罪嫌。
二、公訴人認被告戊○○涉有竊盜罪嫌，無非係以外籍勞工PONPEK ITSARAWUT及KHU
    ENRAM SOMJIT、證人乙○○於偵訊時之證述，以及寶銓公司之負責人丙○○之指
    訴為主要之論據。訊據被告戊○○則堅詞否認有何竊盜犯行，辯稱：當日丁○○
    雖打電話要伊去工地幫忙搬東西，我想他做水電要載工具，就過去看看，但伊到
    達時，因見地下室積水且黑黑的，伊就沒有進去，約過半小時後才看到丁○○，
    車上並有電纜線，伊不認識那二位外籍勞工等語。
三、按犯罪事實，應依證據認定之，無證據不得推定其犯罪事實。又不能證明犯罪者
    ，應諭知無罪之判決，刑事訴訟法第一百五十四條、第三百零一條第一項分別定
    有明文。次按刑事訴訟法上所謂認定犯罪事實之證據，係指足以認定被告確有犯
    罪行為之積極證據而言，該項證據自須適合於被告犯罪事實之認定，始得採為斷
    罪資料。如未能發現相當證據，或證據不足以證明，自不能以推測或擬制之方法
    ，以為裁判之基礎。又刑事訴訟上證明之資料，無論其為直接或間接證據，均須
    達於通常一般之人均不致有所懷疑，而得確信其為真實之程度，始得據為有罪之
    認定，若其關於被告是否犯罪之證明未能達此程度，而有合理性懷疑之存在，致
    使無從形成有罪之確信，根據「罪證有疑，利於被告」之證據法則，即不得遽為
    不利被告之認定，此分別有最高法院二十九年上字第三一○五號、四十年臺上字
    第八六號、七十六年臺上字第四九八六號判例可資參照。
四、經查：
（一）被告丁○○於警訊時雖供稱有叫被告戊○○、證人乙○○來幫忙，但經警進一
      步訊問該二人有無幫忙竊取電纜線時，被告丁○○即答稱「沒有幫忙」，並稱
      「是我請在工地的二名外勞幫忙我幫的」等語（見偵查卷第五頁背面），其後
      被告丁○○於歷次偵訊及本院調查、審理時，亦均為相同之陳述，依據丁○○
      之供詞可知，其雖有叫被告戊○○、乙○○（業經公訴人已犯嫌不足為不起訴
      處分）至現場，但該二人均未參與搬運行為，核與被告戊○○所述相符。
（二）證人甲○○於偵訊時證稱：不確定另外二人是否為戊○○和乙○○，因為地下
      室很暗，貨車開走時，我也只看到丁○○一人而已（見偵查卷第三八頁）；嗣
      於本院證稱：沒有看清楚另外二人之長相，當天也沒有看到戊○○，但我從地
      下一樓上來中庭打電話報警時，有兩個外勞過來跟我打招呼等語（見本院九十
      一年六月十二日訊問筆錄）。由證人甲○○所述可知，於案發當時，證人在現
      場看到者為被告丁○○及二名外籍勞工，證人並未看見被告戊○○，更遑論是
      否有看到被告戊○○參與搬運之情事。
（三）證人乙○○於偵訊時即稱：當天被告丁○○打電話叫我去工地，我在地下室看
      到丁○○和二個外勞（即PONPEK ITSARAWUT及KHU ENRAM SOMJIT）在整理車上
      的電纜線，貨車上已放了很多電纜線，我就上樓離去，在一樓有遇到戊○○等
      語（見偵查卷第三九、四十、五十頁）；於本院證稱：在地下室看到丁○○在
      車上整理電纜線，旁邊站了二個外勞，我走上來後才看到戊○○，並跟他聊了
      幾句等語（見本院九十一年五月二十四日訊問筆錄），雖然對於二名外籍勞工
      究竟有無幫忙整理電線乙節，證人乙○○於偵訊、本院所述不一，但依其證詞
      可確定者為證人看到被告戊○○之地點在一樓，證人並未看見被告戊○○有在
      地下室參與搬運電纜線。
（四）外籍勞工KHU ENRAM SOMJIT雖於偵訊時證稱：當天是颱風天，只有我和PONPEK
      ITSARAWUT 在工地，老闆叫我們去巡工地有無積水，到地下室的時候發現有三
      個人和一部貨車在搬電纜線，我有問丁○○，他說因為怕電纜線泡水，所以要
      移到別的地方，那三個人我只記得丁○○，我沒有幫丁○○幫電纜線等語；另
      PONPEK ITSARAWUT於偵訊時雖亦稱沒有幫忙搬電纜線，戊○○有在地下室搬電
      纜線，當時乙○○有走到地下室又走上來，沒有幫忙搬電纜線等語（見偵查卷
      第四九、五十頁）。由上開證詞可知，二名外籍勞工於當日確有至地下室，且
      有在地下室看到被告丁○○與證人乙○○，所述恰與證人乙○○上述在地下室
      看到被告丁○○與二名外籍勞工之情形相符；對照證人甲○○上開證述稱沒有
      在地下室看到戊○○等語，足見當日有至地下室者應為被告丁○○、證人甲○○、乙○○及PONPEK ITSARAWUT及KHU EN RAM SOMJIT 等人，故甲○○於地下
      室所見之另二人應係ONPEK ITSARAWUT及KHU EN RAM SOMJIT，雖然該二名外籍
      勞工均否認有參與搬運電纜線，PONPEK ITSARAWUT甚至指稱被告戊○○有搬運
      電纜線，惟顯係為迴避自己之責任下所為之陳述，不可採信。
五、綜上所述，本件尚難遽論被告有為竊盜之犯行。此外，復查無其他積極證據足以
    證明被告有何公訴人所指上開犯行，自屬不能證明被告犯罪，揆諸前揭法條及判
    例意旨所示，自應為被告無罪之諭知。
六、至被告戊○○經本院囑託法務部調查局對其進行測謊，結果雖呈情緒波動，研判
    有說謊（見卷附法務部調查局測謊報告書），惟本院認被告戊○○未涉本件竊盜
    之理由，已如前述，且測謊結果本不能拘束本院，自不能僅憑該測謊結果而為被
    告不利之認定，附此敘明。
據上論斷，應依刑事訴訟法第二百九十九條第一項前段、第三百條、第三百零一條第
一項，刑法第三百二十條第一項、第四十一條第一項前段，罰金罰鍰提高標準條例第
一條前段、第二條，判決如主文。
本案經檢察官陳榮林到庭執行職務。
中      華      民      國    九十一    年      十      月    二十一    日
                                        臺灣新竹地方法院刑事第二庭
                                            法  官    魏  瑞  紅
右正本證明與原本無異。
如不服本判決，應於判決送達後十日內向本院提出上訴狀( 應附繕本 )，上訴於
臺灣高等法院。
                                            書記官   陳  凰   榆
中      華      民      國    九十一    年      十      月    二十一    日
中華民國刑法第三百二十條
 (普通竊盜罪、竊佔罪)
意圖為自己或第三人不法之所有，而竊取他人之動產者，為竊盜罪，處五
年以下有期徒刑、拘役或五百元以下罰金。
意圖為自己或第三人不法之利益，而竊佔他人之不動產者，依前項之規定
處斷。
前二項之未遂犯罰之。
